臺灣高雄地方法院刑事判決　　　　　　　　　　　　九十三年度訴字第七一一號
　　公　訴　人　臺灣高雄地方法院檢察署檢察官
　　被　　　告　甲○○
右列被告因違反毒品危害防制條例案件，經檢察官提起公訴（九十三年度毒偵字第五
九四號），本院適用簡式審判程序判決如左：
    主  文
甲○○施用第一級毒品，累犯，處有期徒刑柒月。
    事  實
一、甲○○前於民國（下同）八十六年間因違反槍砲彈藥刀械管制條例案件，經臺灣
    高等法院高雄分院於八十九年三月二十八日以八十七年度上訴字第一０九六號判
    處有期徒刑一年確定，於九十年二月十五日縮刑期滿執行完畢。
二、甲○○於八十六年間，因施用毒品案件，經臺灣高等法院高雄分院以八十七年度
    上訴字第一０九六號裁定送觀察、勒戒後認有繼續施用毒品傾向，再經臺灣高等
    法院裁定令入戒治處所施以強制戒治，而於八十九年三月一日執行完畢釋放。詎
    仍未戒除毒癮，另基於施用第一級毒品海洛因之犯意，在五年內之九十三年一月
    三十日凌晨二、三時許，高雄市○鎮區○○街四十五號二樓住處內，以將海洛因
    摻加在香菸內抽吸之方式施用第一級毒品海洛因一次，為警於九十三年一月三十
    日十時許，在高雄市○鎮區○○街一四九巷十號三樓為警查獲。
三、案經高雄市政府警察局前鎮分局移請臺灣高雄地方法院檢察署檢察官偵查起訴。
    理  由
一、(一)右揭犯罪事實，業經被告甲○○於本院審理時認罪，核與被告九十三年一月三
    十日十三時三十分許警訊時所排放之尿液，經送驗結果確呈現嗎啡（為海洛因代
    謝物）陽性反應，此有高雄市立凱旋醫院九十三年二月十六日高市凱醫檢字第
    1607號尿液檢驗成績書（見93毒偵594號卷第十三、十九頁）在卷可稽，足見被
    告供稱於前揭時地施用海洛因之自白，應與事實相符而堪採信。(二)至於起訴書記
    載被告犯罪時間、地點為「九十三年一月三十日十時許回溯二十四小時內之某時
    ，在某不詳處所」之事實，既經被告坦承係於「九十三年一月三十日凌晨二、三
    時許，高雄市○鎮區○○街四十五號二樓住處內」為本件犯行，且被告所稱亦與
    法務部調查局（八二）陸字第八二０三一四八七號函所認為「按一般人注射海洛
    因後，經體內吸收代謝約三十分鐘內開始排入尿中，而以最初六至十二小時排泄
    量最多，約有百分之七十五之毒品可在注射後二十四小時內陸續由尿中排出體外
    ，剩餘量則可能在數日內分別排出體外，其中煙毒反應能否檢出，需視其施打量
    而定，施打多者，於四、五日內仍有可能檢出煙毒反應；施打量少者，可能在二
    十四小時候，即難檢出煙毒反應」等意見相符，被告自白又堪以採信，是本院以
    被告自白之時點為認定事實，併此敘明。(三)又被告前於八十六年間，因施用毒品
    案件，經臺灣高等法院高雄分院以八十七年度上訴字第一０九六號裁定送觀察、
    勒戒後認有繼續施用毒品傾向，再經臺灣高等法院裁定令入戒治處所施以強制戒
    治，而於八十九年三月一日執行完畢釋放之事實，有臺灣高等法院被告全國前案
    紀錄表、臺灣高雄地方法院檢察署刑案資料查註紀錄表、臺灣高等法院高雄分院
    八十七年度上訴字第一０九六號觀察勒戒、強制戒治、停止戒治、撤銷停止戒治
    等裁定各一份在卷足參，是本件事證明確，應予依法論科。
二、(一)查海洛因為毒品危害防制條例第二條第二項第一款明定之第一級毒品，本件被
    告甲○○前因施用毒品，經強制戒治執行完畢釋放後，五年內再犯本件犯行，核
    其所為係犯毒品危害防制條例第十條第一項之施用第一級毒品罪。其持有第一級
    毒品之行為已為其施用之高度行為所吸收，不另論罪。又被告前於八十六年間因
    違反槍砲彈藥刀械管制條例案件，經臺灣高等法院高雄分院於八十九年三月二十
    八日以八十七年度上訴字第一０九六號判處有期徒刑一年確定，於九十年二月十
    五日縮刑期滿執行完畢，有臺灣高等法院被告全國前案紀錄表可參，其於執行完
    畢後五年內再犯本件犯行，為累犯，應依刑法第四十七條之規定加重其刑。爰審
    酌被告前經強制戒治，竟仍不知戒慎，不思正當戒除惡習，惟其行為係自我戕害
    及其犯後坦承犯行，態度尚稱良好等一切情狀，酌情量處如主文所示之刑。(二)至
    被告另於九十一年間因施用毒品犯行，經檢察官聲請本院以九十一年度毒聲字第
    八二０三號裁定令被告施以強制戒治，嗣於九十二年十月一日因停止戒治付保護
    管束而釋放，固據被告陳稱於九十三年一月九日後即不再受保護管束之執行，然
    審酌被告受強制戒治期滿之日期係九十三年四月十八日，縱被告所稱屬實，亦僅
    係毒品危害防制條例新舊法施行之過渡措施，尚難因此即認被告所受強制戒治於
    九十三年一月九日已執行完畢，是被告於九十三年一月三十日為本件犯行時，原
    強制戒治尚未執行完畢，應以第一次強制戒治執行完畢之八十九年三月一日為起
    算點，附此敘明。
三、(一)至於毒品危害防制條例業於九十二年六月六日修正，於九十三年一月九日開始
    施行，依修正後毒品危害防制條例三十五條之規定於該條例修正施行前繫屬之施
    用毒品案件，於修正施行後之審判中案件，由法院依修正後規定處理之，然如依
    修正前之規定有利於行為人者，適用最有利於行為人之法律。(二)前揭條文所稱「
    施行前繫屬之施用毒品案件」係指施行前已繫屬於「偵查」及「法院」之案件，
    或僅指繫屬於「法院」之案件？爰以下列原因認定前揭條文係包含施行前繫屬於
    「偵查」及「法院」之施用毒品案件：毒品危害防制條例第三十五條第一項所
    謂「本條例修正施行前繫屬之案件」之規定，並未修正，與舊法第三十五條第一
    項所稱「本條例修正施行前繫屬之案件」，在立法用語上完全相同，是就其文義
    所為闡釋也必須一貫。傳統上「繫屬」之定義，一般是指案件現存在審判機關之
    事實狀態，且該用語最早較常見於民事訴訟領域，往後始漸漸浸潤到刑事實務範
    圍。然毒品危害防制條例第三十五條第一項第二款於前次修正時增列「偵查中之
    案件」之適用規定，顯逾前揭「繫屬」之傳統見解範圍。因此，早在毒品危害防
    制條例上次（八十七年）修正自肅清煙毒條例時起，實務已放寬此法條所謂「繫
    屬」概念，意即施用毒品案件經由檢察官偵查時起，稱繫屬偵查，而毒品危害防
    制條例於該條文用語並未修正，基於法律適用體系一貫性，應為相同解釋，亦即
    前揭條文所稱繫屬，並非限定「繫屬法院」，而包括「繫屬偵查」。論者有謂
    ，前次毒品危害防制條例自肅清煙毒條例修正而增列「觀察勒戒」、「強制戒治
    」等舊法所無之保安處分，為使偵查中之施用毒品案件同為適用，故放寬「繫屬
    」概念，而此次修法並未變更原先保安處分，是應回歸「繫屬」之傳統定義等語
    ，然查新修正毒品危害防制條例固未變更「觀察勒戒」、「強制戒治」之保安處
    分，然其細部規範，如期間、中間程序等俱有修正而有不同，亦即毒品危害防制
    條例修正後，偵查中之施用毒品案件亦同有依新法或依舊法所規定之期間、程序
    之問題，上開條文之「繫屬」概念自應為相同解釋而包含「繫屬偵查」。(三)綜合
    以上，本件被告施用毒品案件，於九十三年一月三十日繫屬檢察官偵查，於九十
    三年四月二日繫屬本院，係於九十三年一月九日修正施行後始繫屬之審判中案件
    ，依前揭說明，本院自應適用修正後之毒品危害防制條例規定予以論罪科刑，附
    此敘明。
據上論斷，應依刑事訴訟法第二百七十三條之一第一項、第二百九十九條第一項前段
，毒品危害防制條例第十條第一項、第二十三條第二項，刑法第十一條前段、第四十
七條，判決如主文。
本案經檢察官乙○○到庭執行職務
中      華      民      國    九十三    年      六      月     十七     日
                                  臺灣高雄地方法院刑事第九庭
                                      法  官    楊智守
右正本證明與原本無異。
如不服本判決，應於判決送達後十日內，向本院提出上訴狀。
                                      書記官    王美玲
中    華    民    國      九十三      年      六      月      十八      日
附錄法條：
毒品危害防制條例第十條
施用第一級毒品者，處六月以上五年以下有期徒刑。
施用第二級毒品者，處三年以下有期徒刑。
